【裁判字號】    97,訴,855
【裁判日期】    980205
【裁判案由】    免職
【裁判全文】
高雄高等行政法院判決
                                       97年度訴字第855號
原      告  甲○○
被      告  台灣台東監獄
代  表  人  乙○○典獄長
訴訟代理人  蘇建榮律師
上列當事人間免職事件，原告不服公務人員保障暨培訓委員會中
華民國97年8月26日97公審決字第0292號復審決定，提起行政訴
訟，本院判決如下：
    主  文
原告之訴駁回。
訴訟費用由原告負擔。
 事實及理由
一、事實概要：
    緣原告原任被告作業導師，經被告依公務人員考績法（下稱
    考績法）第6條第3項第4款規定，以民國97年3月28日東監人
    字第0970001197號考績（成）通知書（下稱系爭考績通知書
    ）評定其96年年終考績丁等免職。原告不服，提起復審，遭
    決定駁回，遂提起本件行政訴訟。
二、本件原告主張：
    復審決定以「復審人訴稱免職處分前未予其陳述及申辯之機
    會；及其違法失職情事，業經法務部依公務人員任用法（以
    下簡稱任用法）規定，以97年1月28日法令字第0970001810
    號令核定自96年12月26日起予以免職在案。對台東監獄辦理
    其96年年終考績核布考績丁等免職處分，認有重複處分情形
    云云」以「不生一事兩罰問題，自亦無重複處分。」作結，
    實有莫大誤解。原告所持為「無職可免」「處分標的不存在
    」罰無可罰；且免職一次即完全除去法律身分，喪失公職人
    員資格，再行免職自違論理法則，處分實無實益亦不存在。
    若被告認其有處分實益，應註記生效日於法務部處分日前，
    並函知法務部撤銷其免職處分方符法理；而被告所為純以侵
    害原告人格權及名譽為目的，依民法第18條及第195條規定
    ，應賠償原告損害等語，並聲明求為判決(一)復審決定及原處
    分均撤銷。(二)被告應給付原告新台幣（下同）20萬元及自起
    訴狀繕本送達日起至給付日止，按週年利率5%計算之利息。
三、被告則以：
（一）被告因原告96年仍然在職，自須辦理年終考績，經考績委
      員事先知會原告到場，始為丁等之決定，不論程序或實質
      完全合法。至於免職之結果，係依考績法第3條至第6條之
      規定，為丁等之考績後仍須再依同法第7條為考績之獎懲
      ，故於考績通知書上，依考績法第7條第1項第4款規定，
      記載考績丁等之獎懲為免職。被告辦理考績並無違法之處
      。
（二）系爭考績通知書上所載之免職獎懲，係記載依考績法第7
      條第1項規定所生之獎懲，僅屬通知原告依該規定將遭受
      免職，並不發生免職之法律效果，則原告主張被告有對其
      再為免職處分，實屬錯誤。按若欲依法對原告為免職處分
      ，因係被告上級機關法務部方有此人事權，故應由被告上
      報法務部，由法務部為該免職令。然本件被告並未進一步
      報請法務部再為免職令。足見本件被告對原告為丁等考績
      後，並未再有免職處分，原告誤解考績通知書之意義及被
      告人事權，認有重複之免職處分，並非有理，另併同請求
      賠償20萬元，亦失所附麗。
（三）退萬步言之，本件縱令有二次免職處分，然法務部對原告
      之免職與被告所為之考績免職通知，一者依據任用法，一
      者依據考績法，性質上有懲戒性與非懲戒性之區別，並非
      重複處分，原告以重複處分為由，提起本案訴訟，亦非有
      理由。且針對原告主張受有損害部分，原告既自認免職後
      不能再免職，則免職之法律效果既已發生，被告自無從再
      對其產生更進一步之損害結果，原告亦無再受新生損害之
      可能，自不能請求賠償；況被告係依考績法第7條第1項規
      定記載考績所生之獎懲，乃屬公務員依法令所為之行為，
      原告又何能請求被告賠償合法行為所生之損害等語，資為
      抗辯，並聲明求為判決駁回原告之訴。
四、按「原告之訴，依其所訴之事實，在法律上顯無理由者，行
    政法院得不經言詞辯論，逕以判決駁回之。」行政訴訟法第
    107條第3項定有明文。
五、本件事實概要欄所載之事實，已經兩造分別具狀陳明，並有
    法務部97年1月28日法令字第0970001810號令、被告97年3月
    28日東監人字第0970001197號考績通知書等影本附原處分卷
    可稽，洵堪信實。原告提起本件訴訟，無非以其已受法務部
    免職處分在先，已無職可免，被告再以系爭考績通知書對原
    告免職，應屬違法等語，為其論據。經查：
（一）按「有下列情事之一，不得任用為公務人員：．．．五、
      犯前二款以外之罪，判處有期徒刑以上之刑確定，尚未執
      行或執行未畢者。但受緩刑宣告者，不在此限。」「公務
      人員於任用後，有前項第一款至第七款情事之一者，應予
      免職；．．．。」任用法第28條第1項第5款及第2項所明
      定。又「公務人員考績區分如左：一、年終考績：係指各
      官等人員，於每年年終考核其當年1至12月任職期間之成
      績。」「公務人員任現職，經銓敘審定合格實授至年終滿
      1年者，予以年終考績；．．．。」「年終考績以一百分
      為滿分，分甲、乙、丙、丁四等，．．。」「年終考績獎
      懲依左列規定︰一、甲等︰晉本俸一級，並給與1個月俸
      給總額之一次獎金；．．．。四、丁等︰免職。」「各機
      關對於公務人員之考績，應由主管人員就考績表項目評擬
      ，遞送考績委員會初核，機關長官覆核，經由主管機關或
      授權之所屬機關核定，送銓敘部銓敘審定。但非於年終辦
      理之另予考績或長官僅有一級，或因特殊情形報經上級機
      關核准不設置考績委員會時，除考績免職人員應送經上級
      機關考績委員會考核外，得逕由其長官考核。」「第1項
      所稱主管機關為總統府、國家安全會議、五院、各部（會
      、處、局、署與同層級之機關）、省政府、省諮議會、直
      轄市政府、直轄市議會、縣（市）政府及縣（市）議會。
      」「年終辦理之考績結果，應自次年一月起執行；一次記
      二大功專案考績及非於年終辦理之另予考績，自主管機關
      核定之日起執行。但考績應予免職人員，自確定之日起執
      行；．．。」「本法第18條但書所稱自確定之日起執行，
      指受考人自收受一次記二大過專案考績免職令、考列丁等
      免職令之次日起30日內，未依法提起復審，自期滿之次日
      起執行；或收受復審決定書之次日起2個月內，未依法向
      該管司法機關請求救濟，自期滿之次日起執行；或向該管
      司法機關請求救濟，經判決確定之日起執行。．．．。」
      則為考績法第3條第1款、第4條第1項、第6條第1項、第7
      條第1項及第14條第1項、第4項、第18條及其施行細則第
      24條第1項所規定。準此，依任用法第18條第1項第5款對
      不得任用為公務人員之免職處分，與依考績法應對於曾任
      職務滿1年之公務人員，就其任職期間之工作、操行、學
      識、才能等表現，應給予年終考績者，二者性質不同，不
      應混為一談。
（二）經查，原告原任被告之作業導師，至96年間仍在職，此為
      原告起訴事實所不爭，則被告依上揭考績法規定，對原告
      96年之工作、操行、學識、才能給予年終考績等項綜合評
      擬，以原告自96年1月1日起至12月30日止因獲延長病假，
      全年僅有1日之工作事實；且於系爭考績年度內，因詐欺
      案件，經台灣高等法院花蓮分院（下稱花蓮高分院）96年
      9月21日96年度上易字第65號判決，處有期徒刑確定；及
      因誣告案件，經台灣台東地方法院（下稱台東地院）96年
      2月7日94年度訴字第286號刑事判決處有期徒刑2年，原告
      不服，循序提出上訴，均經花蓮高分院96年度上訴字第99
      號及最高法院96年度台上字第7495號判決駁回其上訴確定
      等事實，認原告所犯罪行係違反公務員服務法第5條，公
      務人員應誠實清廉，謹慎勤勉之規定，核已該當考績法第
      6條第3項第4款品性不端，嚴重損害公務人員聲譽，有確
      實證據之規定，依年終考績辦理程序，予以考列丁等，並
      於系爭考績通知書載明考列丁等之獎懲為免職，此有原告
      援引為其起訴事實之復審決定書附本院卷可憑，揆諸上開
      考績法規定，並無違誤。至於原告在受考績核定前之所以
      受法務部為免職處分，依原告援引為起訴事實之復審決定
      書記載，係因原告所涉刑案經判處有期徒刑確定，法務部
      依任用法第28條第1項第5款及第2項規定，以97年1月28日
      法令字第0970001810號令核定溯自96年12月26日判決確定
      之日免職。則法務部此項免職，並不能否定原告於96年1
      月至同年12月25日仍為現職公務人員之事實，被告自應依
      法給予原告96年年終考績；至於原告受丁等考績後，被告
      有無必要再對原告為免職之執行，係別一問題，原告訴稱
      其已受法務部免職處分，已無職可免，被告再給予丁等免
      職之年終考績，應屬違法云云，顯係誤解法律之規定，並
      不可採。從而，被告給予原告96年年終考績既無違誤，即
      無損害原告權利可言，原告訴請被告賠償其損害云云，亦
      無可取。
六、綜上所述，原告之主張，並不可採。被告對原告所為之系爭
    考績通知，並無違誤，復審決定予以維持，亦無不合。原告
    起訴求為撤銷，並請求被告應給付原告20萬元及自起訴狀繕
    本送達日起至給付日止，按週年利率5%計算之利息，依其所
    訴之事實，在法律上顯無理由，爰不經言詞辯論，逕以判決
    駁回之。
七、據上論結，本件原告之訴為顯無理由，依行政訴訟法第107
    條第3項、第98條第1項前段，判決如主文。
中    華    民    國    98    年     2    月    5     日
             高雄高等行政法院第二庭
                         審判長法官  江  幸  垠
                               法官  戴  見  草
                               法官  簡  慧  娟
以上正本係照原本作成。
如不服本判決，應於判決送達後20日內向本院提出上訴書狀，其
未表明上訴理由者，應於提起上訴後20日內向本院提出上訴理由
書（須按對造人數附繕本）；如於本判決宣示或公告後送達前提
起上訴者，應於判決送達後20日內補提上訴理由書（須附繕本）
。未表明上訴理由者，逕以裁定駁回。
中    華    民    國    98    年     2    月    5     日
                             書記官  涂  瓔  純


司法院資訊處製作；財團法人民間司法改革基金會備份。
